【裁判字號】    99,交聲,457
【裁判日期】    991229
【裁判案由】    聲明異議
【裁判全文】
臺灣屏東地方法院交通事件裁定         99年度交聲字第457號
原處分機關  交通部公路總局高雄區監理所屏東監理站
異  議  人
即受處分人  莊志宏
上列異議人因違反道路交通管理處罰條例事件，對於交通部公路
總局高雄區監理所屏東監理站民國99年11月8 日所為之處分（原
處分案號：屏監違字第裁82-V00000000號），聲明異議，本院裁
定如下：
    主  文
異議駁回。
    理  由
一、原處分意旨略以：異議人即受處分人莊志宏於民國99年9 月
    2 日15時35分許，駕駛車牌號碼2187-UN 號自用小客車，行
    經屏東縣屏東市○○路與歸園路交岔路口時，因有駕車行經
    有燈光號誌管制之交岔路口闖紅燈之違規事實，為警攔停掣
    單舉發，嗣原處分機關即交通部公路總局高雄區監理所屏東
    監理站認異議人上開情形，違反道路交通管理處罰條例第53
    條第1 項之規定，裁處罰鍰新臺幣（下同）2,700 元，並依
    同條例第63條第1 項規定記違規點數3 點等語。
二、聲明異議意旨略以：伊當時行經舉發地點時，當時該地之交
    通號誌為紅燈，但該處沒有劃停止線，也沒有告示牌示，伊
    不知道該走還是要停。又舉發地點交通管制設置不明確或受
    他物遮蔽，而其並未發生交通事故，情節尚屬輕微，交通稽
    查員警得對其施以勸導，而免予處罰等語。
三、按汽車駕駛人，行經有燈光號誌管制之交岔路口闖紅燈者，
    處1,800 以上5,400 元以下罰鍰；又汽車駕駛人有第53條情
    形者，記違規點數3 點，道路交通管理處罰條例第53條第1
    項、同條例第63條第1 項分別定有明文。經查：
（一）異議人駕駛其上開自小客車，於99年9 月2 日15時35分許
      ，行經屏東縣屏東市○○路與歸園路交岔路口有闖越紅燈
      ，並為警攔停舉發之情，業經舉發員警張永亮陳稱：伊於
      99年9 月2 日15時35分許，在屏東縣縣屏東市○○路與歸
      園路交岔路口，發現車牌號碼2187-UN 號自用小客車，由
      南向北方向行駛，該交岔路口交通號誌顯示紅燈，然該車
      駕駛並未停等紅燈，而直行通過路口，伊於對向車道發現
      該車闖越紅燈，遂尾隨該車並予攔停等語，有其出具之職
      務報告在卷可參（見本院卷第29頁）。核諸上開關於異議
      人當日如何駕駛自用小客車違規闖越紅燈之過程，舉發員
      警陳述甚為詳細、具體，亦無違背經驗法則、論理法則。
（二）復參以舉發照片、舉發現場圖以觀（見本院卷第20至28頁
      ），舉發地點路面開闊，交通號誌豎立處並未有何遮蔽物
      ，視距甚為良好，是舉發員警於本件舉發時，當可清楚辨
      識上開交岔路口交通號誌運作情況，而無誤為舉發之情。
（三）再佐以舉發員警本身為員警，執行公務本身倘有違法、不
      當將有受行政懲處責任之嚴格監督，而其與本件異議人素
      不相識，並無仇隙，衡情自無虛構違規事實以陷害異議人
      之理。
（四）從而，本件異議人確有駕駛上開自小客車，於上述時、地
      ，有闖紅燈之違規情事，應堪認定。
四、異議人雖辯稱：伊發現這個紅綠燈下方未劃停止線，不知該
    停或該走云云。本件違規當時，異議人自小客車所行駛之路
    面上固未劃有停止線，然停止線，用以指示行駛車輛停止之
    界限，及車輛停止時，其前懸部分不得伸越該線，道路交通
    標誌標線號誌設置規則第170 條亦有明定。停止線既係用以
    指示車輛停止之界限，不具替代行車管制號誌指示車輛行進
    、停止之意義及功能，是於已設有行車管制號誌之路口，仍
    應以行車管制號誌顯示之燈號為駕車行進、停止之準據甚明
    ，是異議人上開所辯本院尚難遽為有利於其之認定。
五、異議人另辯稱：伊認舉發地點交通管制設置不明確或受他物
    遮蔽，且其違規情節輕微，交通稽查人員得對其施以勸導，
    免予舉發云云。然異議人所指未劃設停止線之抗辯，尚屬無
    據，業如前述；再者，縱異議人之交通違規行為情節輕微，
    然其所為闖越紅燈之交通違規行為，亦與道路交通管理事件
    統一裁罰基準及處理細則第12條第1 項所列各款未符，是其
    所辯，本院自難憑採，為無理由。
六、末以，本件交通舉發過程固未有何舉發發照片在卷足憑，然
    ：
（一）員警舉發交通違規案件，並不以舉發照片為唯一證明方法
      ，法院處理交通事件，並不限於科學儀器所採證據，惟仍
      須就事件所涉相關證據資料，包括供述及非供述證據，依
      據證據法則，憑以認定行為人交通違規行為之有無。此乃
      因交通違規事件之特性，行為態樣甚多，復有瞬間即逝行
      為，實無法於有交通違規同時，全部得以即時利用科學儀
      器，取得證據資料；即使屬於方便以科學儀器採證之交通
      違規行為，普遍採用，不但所費不貲，也有實際困難。
（二）況執勤員警舉發交通違規，係依道路交通管理處罰條例授
      權所為之職權行使。而汽車駕駛人闖紅燈、違規迴轉等違
      規行為之取締，揆其行為本質，多係發生於瞬間，通常多
      委由當場執行取締違規公務員之認識及判斷，且必須為立
      即之取締作為，此為達成維持交通秩序目的所必要。且依
      道路交通管理處罰條例之規定，此種立即性之舉發違規，
      多依員警之認知判斷已足，並無必須另有其他積極佐證：
      如其他目擊證人或必須拍攝照片等，始構成處分要件之規
      定。此係因執行職務之公務員，通常多具有一定之考選資
      格與專業訓練，且其執法之對象係不特定之大眾，故其立
      場經立法機關推定，應具有客觀、公正與公平之特質，而
      無故意偏頗之虞。
（三）再者，本件以前述違規當時之情況證據及經驗法則，適足
      補強員警執行勤務之際，依法舉發之正確性。是尚難因本
      件舉發過程未有舉發照片、錄影，即遽行應為有利於異議
      人之認定，併予指明。
七、綜上所述，異議人於上開時、地，確有駕車行經有燈光號誌
    管制之交岔路口闖紅燈之違規行為，原處分機關依首揭規定
    裁處，於法核無違誤。
八、爰依道路交通管理處罰條例第87條第2 項、道路交通事件處
    理辦法第18條規定，裁定如主文。
中    華    民    國    99    年    12    月    29    日
                  交通法庭      法  官  羅森德
以上正本證明與原本無異。
如不服本裁定應於收受送達後5 日內向本院提出抗告書狀敘述抗
告之理由抗告於臺灣高等法院高雄分院。
中    華    民    國    99    年    12    月    29    日
                                書記官  盧姝伶

司法院資訊處製作；財團法人民間司法改革基金會備份。
